臺灣高等法院刑事裁定　　　　　　 　　　94年度抗字第705號
抗　告　人
即　自訴人　戊○○○○即謝國松.
被　　　告　甲○○
　　　　　　丙○○
　　　　　　辛○○
　　　　　　乙○○
　　　　　　己○○
　　　　　　庚○○
　　　　　　丁○○
　　　　　　壬○
　　　　　　寅○○
　　　　　　子○○　年籍均不詳.
　　　　　　丑○○
　　　　　　癸○○
上列抗告人，因詐欺等案件，不服台灣板橋地方法院，94年度自
字第44號，中華民國94年9月5日第一審裁定，提起抗告，本院裁
定如下：
    主  文
原裁定撤銷，發回臺灣板橋地方法院。
    理  由
一、自訴意旨略以：被告甲○○、丙○○、辛○○、乙○○、己
    ○○、庚○○、丁○○、壬○、寅○○、子○○、丑○○、
    癸○○等，意圖為自己不法之所有，分別於89年、90年及91
    年間，在新店地區，向自訴人佯稱欲購買機車使用，自訴人
    信以為真，而與渠等簽訂「附條件買賣契約書」，渠等為取
    信自訴人，並簽發本票交付自訴人收執，自訴人就將機車交
    付渠等使用。依上開「附條件買賣契約書」第4 條約定：「
    ‧‧‧買方僅於盡善良管理人義務全權使用，而不得擅自處
    分標的物，買方未得賣方之書面同意，不得擅自將本標的物
    讓與、變賣、質押、典當、遷移或其他處分；違此規定，買
    方願負動產擔保交易法第38條刑事責任及侵占罪責並願負責
    追回，如有損害，並應負責賠償。」，詎被告等詐得機車後
    ，拒不給付車款，並擅將機車遷移或其他處分，致生損害於
    自訴人，自訴人始知受騙，因認被告等人均涉有動產擔保交
    易法第38條、刑法第335條、第339條第1項等罪嫌。
二、原裁定意旨略以：本件自訴人認被告等人涉犯上述罪嫌，固
    然有提出附條件買賣契約書、身分證、購車金額的同額本票
    等影本為證，惟自訴人於自訴狀中僅指稱：被告等人詐得機
    車後，拒不給付車款，並將機車遷移或其他處分，致生損害
    於自訴人等空泛語詞，因此，自訴人就被告等人究係於何時
    、何地，以何種方式或詐術詐騙自訴人，致自訴人陷於錯誤
    而交付財物暨有變易持有為所有的行為，並如何有違反動產
    擔保交易的犯行等節，均未加以具體說明；且被告等人於主
    觀上有何不法所有的意圖，此等均攸關被告等人有無施用詐
    術、係施用何種詐術暨變易持有為所有的行為，以及主觀犯
    意的具體事項，自訴人均未舉證以實其說；嗣經原法院受命
    法官於準備程序訊以：（證據？）被告等約明分期付款，後
    來都沒有付錢。（有無其他證據？）如自訴狀所附證據。（
    被告總共12人，請說明原法院有管轄權的依據？）這些被告
    都是在新店地區向自訴人買車等語，並當庭裁定命自訴人於
    7日內補正被告等人的犯罪事實及證據，而自訴人及自訴代
    理人迄今均未作出任何的補正行為，自訴為不合法。且依卷
    內現存的證據，又顯不足以證明被告等人有何自訴所指的犯
    行，所以，可以肯定的是，本件自訴人顯然是要以刑事訴追
    的程序來逼迫被告，用以達到其民事求償的目的，甚屬明確
    。此外，復查無其他積極肯定的證據足以認為被告等確有何
    上述所指犯行，犯罪嫌疑顯屬不足，乃裁定駁回本件自訴。
三、抗告意旨略以：有關被告等犯罪之依據，已檢附附條件買賣
    契約書、本票等影本，及契約狀況附表已載明被告立約日期
    、購買機車之車牌號碼、貸款金額、貸款期間、分期次數、
    販售之車行地址等項，上開證據足以證明被告等之犯罪事實
    ，且其他被告，自訴人檢附相同之證物，台灣桃園地方法院
    均先後判處被告罪刑確定等語。
四、經查，本件自訴人指訴被告甲○○等人在新店地區向自訴人
    佯稱欲購買機車使用，自訴人信以為真，而與被告等簽訂「
    附條件買賣契約書」，並簽發本票交付自訴人收執，自訴人
    即將機車交付被告等使用，詎被告等詐得機車後，拒不給付
    車款，並擅將機車遷移或其他處分，致生損害於自訴人，因
    認被告等均涉有動產擔保交易法第38條、刑法第335條、第
    339條第1項等罪嫌，並提出附條件買賣契約書、身分證、購
    車金額的同額本票、契約狀況表等相關證據以資佐證，其中
    契約狀況附表已載明自訴人與被告等立約日期、購買機車之
    車牌號碼、貸款金額、貸款期間、分期次數、販售之車行地
    址等事項，則自訴人指訴被告等犯罪之犯罪事實應已指明，
    而被告等既以附條件買賣方式買受機車，依約即須擔負如期
    給付爾後各期分期價款之責，被告等取得機車後即拒不付款
    ，是否於購買伊始即心存施詐而涉犯詐欺罪嫌，及被告等既
    與自訴人訂立附條件買賣契約書，是否有意圖不法之利益，
    將標的物遷移、出賣、出質、移轉、抵押或為其他處分，致
    生損害自訴人，而有違動產擔保交易法之規定，均有賴法院
    依職權查明審究，原法院未予傳訊被告等說明何以未付款及
    所購機車何在，逕認自訴人係以刑事訴追的程序來逼迫被告
    ，用以達到其民事求償的目的云云，尚嫌速斷。自訴人抗告
    意旨據以指摘原裁定不當，即有理由，應由本院將原裁定撤
    銷，發回原法院更為適法處理。
據上論斷，應依刑事訴訟法第413條，裁定如主文。
中　　華　　民　　國　　94　　年　　11　　月　　22　　日
                  刑事第十七庭審判長法　官  鄭 文 肅
                                    法  官  施 俊 堯
                                    法  官  蘇 隆 惠
以上正本證明與原本無異。
不得再抗告。
                                    書記官  邵 淑 津
中　　華　　民　　國　　94　　年　　11　　月　　22　　日
